臺灣高等法院臺中分院刑事判決　　　　95年度上訴字第2996號
上　訴　人　臺灣彰化地方法院檢察署檢察官
被　　　告　乙○○
　　　　　　　　 　　)
上列上訴人因被告毒品危害防制條例案件，不服臺灣彰化地方法
院95年度訴字第1356號中華民國95年11月15日第一審判決（起訴
案號：臺灣彰化地方法院檢察署95年度毒偵字第2868號），提起
上訴，本院判決如下：
    主  文
原判決撤銷。
乙○○連續施用第一級毒品，處有期徒刑拾月；又連續施用第二
級毒品，處有期徒刑陸月。應執行有期徒刑壹年壹月。
    事  實
一、乙○○前於民國（下同）九十四年間曾因施用毒品案件，經
    臺灣彰化地方法院裁定送觀察、勒戒後，認無繼續施用毒品
    之傾向，於九十四年十二月二十日執行完畢釋放，並由臺灣
    彰化地方法院檢察署檢察官於同年月二十三日以九十四年度
    毒偵緝字第二六四號、毒偵字第六一七八號為不起訴處分確
    定。詎乙○○仍不知悔改，復基於施用第一級毒品海洛因之
    概括犯意，自九十五年五月初某日起，至同年六月六日止，
    在彰化縣鹿港鎮○○路中國石油加油站廁所內等處，以將海
    洛因摻入香菸內再點火吸食之方式施用海洛因，約每隔三日
    即施用一次，連續施用海洛因多次。又另行起意，基於施用
    第二級毒品安非他命之概括犯意，自九十五年五月初某日起
    ，至同年六月六日止，在同上處所，以將安非他命置於玻璃
    吸食器內，再以火加熱吸食所產生煙霧之方式施用安非他命
    ，約每隔三、四日即施用一次，連續施用安非他命多次。嗣
    於九十五年六月六日十四時三十分許，為警在彰化縣和美鎮
    ○○路○段三八二巷四號處查獲。
二、案經彰化縣警察局和美分局報告臺灣彰化地方法院檢察署檢
    察官偵查起訴。
    理  由
一、訊據被告乙○○對於上揭犯罪事實供認不諱（見本院卷第三
    四頁），且其於上開時、地為警查獲後，經警採集其尿液送
    驗結果呈嗎啡及甲基安非他命陽性反應，有尿液代號與真實
    姓名對照認證單及詮昕科技股份有限公司濫用藥物尿液檢驗
    報告等各一紙附卷可稽（見偵查卷第九頁至第十頁），足徵
    被告之上開自白與事實相符，堪足採信。又被告前於九十四
    年間曾因施用毒品案件，經臺灣彰化地方法院裁定送觀察、
    勒戒後，認無繼續施用毒品之傾向，於九十四年十二月二十
    日執行完畢釋放，亦有臺灣高等法院被告全國前案紀錄表一
    份附卷可稽，其於五年之內再犯本件施用第一級毒品及第二
    級毒品之罪，自應依法追訴審判。是罪證明確，被告之犯行
    堪以認定。
二、查被告行為後，關於刑法第五十六條連續犯之規定，雖經總
    統於九十四年二月二日公布廢除，並自九十五年七月一日起
    生效，惟廢除連續犯後須依數罪併罰之規定處罰，經比較後
    並非較有利於被告，依修正後刑法第二條第一項前段之規定
    ，自應適用行為時即修正前刑法第五十六條之規定論以連續
    犯。又刑法第五十一條定執行刑之規定於上開時間亦經公布
    修正，修正前刑法第五十一條規定：「數罪併罰，分別宣告
    其罪之刑，依左列各款定其應執行者：」，其中第五款規定
    ：「宣告多數有期徒刑者，於各刑中之最長期以上，各刑合
    併之刑期以下，定其刑期。但不得逾二十年」，修正後刑法
    第五十一條第五款規定：「宣告多數有期徒刑者，於各刑中
    之最長期以上，各刑合併之刑期以下，定其刑期。但不得逾
    三十年。」，比較新舊法律結果，修正後之規定並非較有利
    於行為人，依刑法第二條第一項前段之規定，亦應依修正前
    刑法第第五十一條第五款之規定定其應執行之刑。均合先說
    明。
三、核被告所為，關於施用海洛因部分係犯毒品危害防制條例第
    十條第一項之施用第一級毒品罪，關於施用安非他命部分係
    犯同條例第十條第二項之施用第二級毒品罪。至其施用前後
    之持有第一級毒品海洛因及第二級毒品安非他命行為，已分
    別為各該施用之高度行為所吸收，均不另論罪。又其先後施
    用第一級毒品及第二級毒品犯行，均係犯罪構成要件相同，
    顯係基於概括犯意反覆為之，均為連續犯，應分別依修正前
    刑法第五十六條之規定論以一罪，並加重其刑。至被告所犯
    之上開二罪間，犯意各別、行為互異，應分論併罰。原審予
    以論罪科刑，固非無見，惟查被告於九十五年七月一日刑法
    修正生效前，先後施用第一級毒品海洛因、第二級毒品安非
    他命行為，均係基於概括犯意反覆為之，且當時尚未廢除連
    續犯，故均應成立連續犯，並非成立集合犯（詳如後述），
    原判決認係集合犯，僅屬包括一罪而受一次之法律評價云云
    ，自有可議。檢察官上訴意旨雖認移送併辦部分（詳如後述
    ），與上開科刑部分有集合犯關係，屬於實質上一罪，為法
    律上之同一案件，原判決未及審酌，難認允當云云，惟移送
    併辦部分係於九十五年七月一日以後所犯，不僅與上開科刑
    部分不成立連續犯關係，亦不成立包括一罪，而係數罪併罰
    關係，是該移送併辦部分非起訴效力所及，本院無法併予審
    判，檢察官之上訴，並無理由，惟原判決既有上述可議之處
    ，自應由本院將原判決予以撤銷改判。爰審酌被告前曾因施
    用毒品犯行接受觀察、勒戒（已如前述），竟未能從中記取
    教訓，深切體認毒品危害己身健康之鉅，反而再次趁隙施用
    海洛因及安非他命，足見被告自制能力尚有未足，而有接受
    相當期間監禁教化之必要，以促其及早矯正吸毒惡習；惟念
    及施用毒品固戕害個人健康至鉅，然就他人權益之侵害仍屬
    有限，及其犯罪目的、手段、施用毒品期間之長短及其於本
    院審理時坦承犯罪，態度良好等一切情狀，分別量處被告如
    主文第二項、第三項所示之刑，並定其應執行刑，以示懲儆
    。又本院係認被告成立連續犯，是施用第二級毒品部分自得
    諭知較重於原審判決之刑，併此敘明。
四、按所謂集合犯，係指立法者在犯罪構成要件所描述或預設之
    該當行為，本即具有不斷反覆實施之特性而言，例如經營、
    收集、常業等犯行，自其構成要件之描述，本即有反覆為同
    一行為之意義。惟查，施用毒品犯行之構成要件行為係「施
    用」，於立法者之立法描述中，實難認有反覆為同一行為之
    含意在內；雖施用毒品之行為顯可能係成癮之依賴行為，而
    符合所謂「習慣犯」或「慣行犯」之學理上概念，然此一概
    念與集合犯之概念尚非屬一致，是並不成立集合犯，附此說
    明。
五、移送併辦（九十五年度毒偵字第三九六五、四０九０、四六
    八九、四七六一號）意旨略以：被告尚於九十五年七月一日
    起至同年十月間止，在其位於彰化縣鹿港鎮○○里○○路六
    四五號住處及彰化縣鹿港鎮○○路某加油站之廁所內等處，
    以將海洛因置入針筒內摻水稀釋後注射之方式，約三天施用
    一次之頻率，接連施用第一級毒品海洛因多次；另基於施用
    第二級毒品安非他命之犯意，於九十五年七月二十日十七時
    三十分許及同年十月六日十三時許採尿往前回溯四日內之某
    時，在上開住處及加油站等處，以將安非他命置於玻璃球吸
    食器內，加熱燒烤後吸食其煙霧之方式，各施用第二級毒品
    安非他命一次，因認被告此部分亦涉有施用第一級毒品海洛
    因及施用第二級毒品安非他命等罪嫌云云。惟查此部分與上
    開科刑部分，不僅不成立連續犯關係，亦不成立包括一罪，
    已如前述，是此部分非起訴效力所及，本院無法併辦，應退
    回原移送機關另為適法之處理，亦併此說明。
六、據上論結，應依刑事訴訟法第三百六十九條第一項前段、第
    三百六十四條、第二百九十九條第一項前段、毒品危害防制
    條例第十條第一項、第二項、刑法第十一條前段、第二條第
    一項前段、修正前刑法第五十六條、第五十一條第五款，判
    決如主文。
本案經檢察官甲○○到庭執行職務。
中　　華　　民　　國　　96　　年　　1 　　月　　16　　日
            刑事第八庭  審判長法  官  羅  得  村
                              法  官  陳  宏  卿
                              法  官  劉  榮  服
上列正本證明與原本無異。
除施用第二級毒品部分不得上訴外，餘得上訴。
如不服本判決應於收受送達後十日內向本院提出上訴書狀，其未
敘述上訴之理由者並得於提起上訴後十日內向本院補提理由書（
均須按他造當事人之人數附繕本）。
                              書記官  周  巧  屏
中　　華　　民　　國　　96　　年　　1 　　月　　16　　日
附錄本案論罪科刑法條：
毒品危害防制條例第十條第一項
施用第一級毒品者，處六月以上五年以下有期徒刑。
毒品危害防制條例第十條第二項
施用第二級毒品者，處三年以下有期徒刑。
